【裁判字號】    92,上訴,1833
【裁判日期】    921212
【裁判案由】    違反槍砲彈藥刀械管制條例
【裁判全文】
臺灣高等法院刑事判決                          九十二年度上訴字第一八三三號
    上  訴  人
    即  被  告  丁○○
    選任辯護人  文鍾奇  律師
    上  訴  人
    即  被  告  戊○○
    選任辯護人  汪團森  律師
    上  訴  人
    即  被  告  丙○○
    右三人共同
    選任辯護人  黃雅羚  律師
                黃丁風  律師
    上  訴  人
    即  被  告  乙○○
    選任辯護人  巨克安  律師
    右二人共同
    選任辯護人  王東山  律師
    上  訴  人
    即  被  告  甲○○
    選任辯護人  蔣慧怡律師
                黃鈺華律師
右上訴人因違反槍砲彈藥刀械管制條例案件，不服臺灣基隆地方法院九十一年度重訴
字第一六號，中華民國九十二年四月九日第一審判決（起訴案號：臺灣基隆地方法院
檢察署九十一年度偵字第二三二六、二五三五、二五八二、三四二四、三四九八號）
，提起上訴，本院判決如左：
    主      文
原判決關於戊○○、乙○○部分，及丙○○未經許可寄藏手槍、出借手槍部分暨執行
刑均撤銷。
丙○○共同未經許可出借手槍，處有期徒刑伍年陸月，併科罰金新臺幣貳拾萬元，罰
金如易服勞役，以罰金總額與陸個月之日數比例折算；扣案之巴西ＴＡＵＲＳ廠製Ｐ
Ｔ九二ＡＦ型口徑九ｍｍ之制式手槍壹支（含彈匣貳個，槍枝管制編號：00000
0000５）、口徑九ｍｍ制式子彈拾顆均沒收。
丙○○其他上訴駁回。
丙○○撤銷改判部分（本判決第二項）與上訴駁回（販賣衝鋒槍及手槍、子彈）部分
所處之刑應執行有期徒刑拾貳年捌月，併科罰金新台幣柒拾萬元，罰金如易服勞役，
以罰金總額與陸個月之日數比例折算，扣案之巴西ＴＡＵＲＳ廠製ＰＴ九二ＡＦ型口
徑九ｍｍ之制式手槍壹支（含彈匣貳個，槍枝管制編號：000000000５）、
以色列ＩＭＩ廠製Ｍｉｎｉ─Ｕｚｉ型口徑九ｍｍ之制式烏茲衝鋒槍壹支（含彈匣貳
個，槍枝管制編號：000000000６），口徑九ｍｍ制式子彈玖拾顆、背包
壹個均沒收。
戊○○幫助未經許可出借手槍，累犯，處有期徒刑貳年捌月，併科罰金新臺幣貳拾萬
元，罰金如易服勞役，以罰金總額與陸個月之日數比例折算。
丁○○、甲○○上訴駁回。
乙○○無罪。
    事      實
一、丙○○前於民國（下同）八十二年間，因違反槍砲彈藥刀械管制條例、麻醉藥品
    管理條例、偽造文書及肅清煙毒條例等案件，經法院分別判處有期徒刑六年、八
    月、一年二月及三年四月不等，於八十二年五月二十四日發監執行，嗣經接續執
    行，於八十九年七月十四日因縮短刑期假釋出監（縮刑期滿日為九十三年七月六
    日，尚未撤銷假釋，不構成累犯）；戊○○前於八十五年間，因殺人未遂案件，
    經法院判處有期徒刑二年六月，於八十六年三月三日發監執行，八十八年七月十
    九日執行完畢；丁○○前於八十四年間，因公共危險及肅清煙毒條例等案件，經
    法院分別判處有期徒刑三年十月及三年六月，應執行有期徒刑七年八月，於八十
    五年二月二十六日發監執行，於八十七年五月五日因縮短刑期假釋出監，惟假釋
    期間更犯他罪，經撤銷假釋，執行殘刑中（不構成累犯）；甲○○並無前科。
二、丙○○明知具有殺傷力之各式槍枝及子彈，非經主管機關許可不得擅自持有或出
    借，竟於九十一年六月間不法持有具有殺傷力之巴西ＴＡＵＲＳ廠製ＰＴ九二Ａ
    Ｆ型口徑九ｍｍ之制式手槍一支（含彈匣二個，槍枝管制編號：0000000
    000），及具有殺傷力口徑九ｍｍ制式子彈三十顆，藏放於其位於台北縣蘆洲
    市○○街三一三巷六弄五號租屋處。嗣於同年月十四日晚間八時十五分許，綽號
    「國兄」不詳真實姓名年籍資料成年男子撥打丙○○0000000000號電
    話向其商借手槍，丙○○答應出借後，因人不在蘆洲市○○街租屋處，即先後於
    當日晚間八時二十分許及八時三十分許撥打其同居人乙○○及好友戊○○（綽號
    「黑人」）之0000000000號電話及0000000000號電話，請
    不知情為槍彈之乙○○將其藏放於家中客廳神桌第二個抽屜內以硬紙盒包裝之前
    揭手槍一支及子彈三十發，交由戊○○送至台北縣五股鄉○○路○段八巷內之「
    德安宮」，戊○○明知前開以硬紙盒包裝之物為槍彈，基於幫助丙○○出借手槍
    之犯意，於晚間八時四十分許在丙○○位於台北縣蘆洲市○○街租屋處，由乙○○以字條告知戊○○紙盒放置何處，戊○○再自行取出於晚間九時許送到五股鄉
    ○○路之「德安宮」，藏於香爐下面瓦斯爐處，再另由「國兄」前往拿取。
三、高崇勝（另案審理）知丁○○（綽號「白豬」）有管道可取得槍彈，遂透過甲○○向丁○○告知欲持有槍彈之意思，丁○○即與甲○○共同基於出借槍枝子彈之
    犯意聯絡，由丁○○於九十一年六月十九日晚間十一時二十一分以000000
    0000號電話撥打0000000000號電話予丙○○（綽號「小龍」），
    向其購買槍彈一批，丙○○與丁○○談妥衝鋒槍一支八十萬元，制式手槍一支三
    十萬元價錢後，丙○○即與綽號「阿清」及「發仔」不詳真實姓名年籍資料之成
    年男子共同基於販賣槍彈之犯意聯絡，於同日晚間十一時二十四分及十一時四十
    分起先後播打0000000000號電話及0000000000號電話與綽
    號「阿清」及「發仔」，由丙○○與「發仔」指示「阿清」於隔日即六月二十日
    凌晨三時三十分許攜帶以色列ＩＭＩ廠製Ｍｉｎｉ─Ｕｚｉ型口徑九ｍｍ之制式
    烏茲衝鋒槍一支（含彈匣二個，槍枝管制編號：0000000000），及具
    有殺傷力口徑九ｍｍ制式子彈七十三顆，自高雄搭車北上，同日上午七時許丁○○與甲○○自基隆市安樂區○○○街六十二巷八十號二樓駕駛甲○○所有車牌號
    碼三Ｎ─一四五五號自用小客車出發至台北縣三重市，上午九時二十分許與丙○○在路旁見面後，再由丙○○駕駛渠所有車牌號碼Ｙ七─五八六九號自用小客車
    在前導引，於上午九時二十五分丙○○先至三重市重新橋下「疏洪運動公園」接
    「阿清」上車，嗣二車於上午九時四十分許再駛至三重市中山橋附近之「疏洪荷
    花公園」，二車停妥後丁○○即下車至丙○○車後座，「阿清」即依丙○○之意
    將前揭烏茲衝鋒槍一把及子彈七十三發販賣交付予丁○○，並收取價金一百一十
    萬元，丁○○即將前揭購得之槍彈攜回甲○○車上，甲○○即駕車載丁○○回基
    隆住處，於回程途中（上午九時四十四分至五十五分）丁○○仍以前揭行動電話
    與丙○○連絡要求傍晚再補送另一支手槍及子彈，並與高崇勝聯絡將於傍晚將槍
    彈一批交給高某，上午十時三十分許甲○○與丁○○回基隆住處後，潘某將攜回
    之槍彈交代甲○○保管，甲○○將之藏放於基隆市安樂區○○○街「壯觀台北社
    區」住處某處草叢中。
四、六月二十日下午二時許，丙○○與「阿清」先至前揭台北縣五股鄉「德安宮」向
    「國兄」取回先前出借予「國兄」之制式九０手槍一把及子彈三十發，嗣於同日
    下午五時許丙○○依約駕駛前揭Ｙ７─５８６９號自用小客車載「阿清」再赴基
    隆市安樂區長庚醫院附近「親親幼稚園」旁與丁○○（由甲○○駕駛前揭３Ｎ─
    １４５５號自用小客車載丁○○）碰面，甲○○即駕車導引丙○○至彼等位於「
    壯觀台北社區」內某處停車後，下午五時三十分許丁○○下車進入丙○○車後座
    ，由「阿清」在車內再交付前揭取回之手槍及子彈，丁○○即要求甲○○將該批
    手槍及子彈三十發連同上午購得之烏茲衝鋒槍一把及子彈七十三發（置於一黑色
    背包中）交給高崇勝，甲○○即回到「壯觀台北社區」住處草叢中取出置於黑色
    背包中之烏茲衝鋒槍一把及子彈七十三發，嗣於傍晚五時五十分許經以渠使用之
    0000000000號電話與高崇勝使用之0000000000號電話連絡
    後約定在基隆市○○區○○路「東帝士大賣場」出入口處交槍彈，嗣於同日傍晚
    六時三十分許，經警方專案人員依監聽內容所得之資料研判該批槍械刻正由甲○○持有中，依法在前揭「東帝士大賣場」出入口當場逮捕甲○○，並在其車內查
    獲前揭烏茲衝鋒槍一把、制式九Ｏ手槍一把及子彈一百零三發。
五、案經基隆市警察局移送臺灣基隆地方法院檢察署檢察官並經檢察官自動檢舉指揮
    偵辦。
    理      由
一、訊據上訴人即被告丙○○對於右揭事實欄二出借槍枝子彈之犯行，及對於右揭事
    實欄三四交付衝鋒槍、手槍、子彈予被告丁○○、甲○○之事實，坦承不諱，惟
    矢口否認有販賣槍彈之犯行，辯稱：衝鋒槍、手槍、子彈是借給丁○○，而不是
    賣云云。然被告丁○○於九十一年六月十九日晚間十一時二十一分以00000
    00000號電話撥打0000000000號電話予被告丙○○時，被告丁○○稱：「要一個重機械（指較大的槍），還要一個輕機械（指小槍）。機械性能
    好一點，較新一點。」，被告丙○○回稱：「我知，全新的，．．差不多十一仔
    （指一百一十萬元）。」，被告丁○○稱：「十一，一個重機械，一個輕機械。
    」，被告丙○○稱：「重的阿八仔（八十萬元），小的三（三十萬元）。」，被
    告丁○○稱：「好啊，何時拿錢過去。」，被告丙○○稱：「我明天。」，被告
    丁○○稱：「我叫阿坤拿錢過去給你就好。」；被告丙○○於同日晚間十一時二
    十四分撥打0000000000號電話予綽號「阿清」時，被告丙○○稱：「
    你告訴他，我們基隆白豬（指丁○○）要那個（指買槍），他那個是現仔（指現
    金交易）。」、「重機械的向他說八啦（指八十萬元），另外一個三（指三十萬
    元）。」、「一一０仔（指一百一十萬元），明天拿現的。」，被告丙○○於晚
    間十一時四十一分撥打0000000000號電話予綽號「發仔」時，被告丙○○稱：「白豬一位大哥工地要動工，機台要一大一小這樣子。」，綽號「發仔
    」稱：「你跟白豬講看看價錢多少，我再問人要不要（賣）。」，被告丙○○稱
    ：「重機械八，輕機三。」，綽號「發仔」稱：「重機械我先找人談看看，現在
    有現貨先談，輕的我再加個。」，有被告丙○○與被告丁○○之電話監聽譯文、
    被告丙○○與綽號「阿清」電話監聽譯文、被告丙○○與綽號「發仔」電話譯文
    附九十一年度偵字第二五三五號偵查卷第四十七、四十八頁可憑，被告丙○○對
    於前開監聽譯文內容，及與被告丁○○談論槍枝之價錢，固不否認，然辯稱：談
    價錢之目的，係預先約妥賠償金額，比如槍拿去犯案或使用，就必需付錢，反之
    則不必付錢云云，惟查，被告丙○○於九十一年八月一日檢察官偵訊時坦承：「
    在車上潘（指丁○○）把錢一百一十萬交給阿清，他有清點」（見二五三五號偵
    查卷第一○六頁背面），在原審九十一年十月二日審理時亦自承：「他（指丁○○）當時說好是要以一百一十萬元買一長一短，當天上午我交了一支長的，當天
    下午才又交給他一支短的。」，足見彼等授受槍彈係有對價關係，乃有償行為，
    且亦已經付款，自屬販賣行為，非如被告丙○○前開所辯談價錢之目的，係預先
    約妥賠償金額云云，是被告丙○○確有販賣槍彈之犯行甚明。
二、訊據上訴人即被告戊○○固對於右揭時、地接獲被告丙○○之電話，並前往被告
    丙○○位於蘆洲市○○街之租屋處，取得硬紙盒乙個，送至台北縣五股鄉成泰號
    「德安宮」欲交付綽號「國兄」之事實，直承不諱，惟矢口否認有出借槍彈之犯
    行，辯稱：被告丙○○只是要伊至蘆洲長安街拿錢，送至五股路德安宮給「國兄
    」云云，經查，被告丙○○於歷次偵審時均否認六月十四日晚間八時三十分許打
    電話給被告戊○○時是要他去拿錢，且依監聽譯文可知，被告丙○○是要被告戊○○至長安街租屋處向被告乙○○拿「一弄」（或「一絡」，皆台語發音）東西
    交給國兄，根本未說及金錢，有該監聽譯文在卷可稽，足證被告戊○○所辯是拿
    錢云云，不足採信。再參以被告戊○○跟隨被告丙○○，為被告丙○○之隨身小
    弟，此業據被告丙○○於原審審理時供承在卷，彼等均為江湖中人（俗稱兄弟）
    ，戊○○對其大哥丙○○平日之交遊情況、生活作息、所為何事，自無不悉之理
    ，茲丙○○突然叫被告戊○○至其住處取物，送至「德安宮」小廟藏放，待綽號
    「國兄」者私往拿取，其等行徑詭異，有違常情，且如係金錢，何不光明正大交
    付收受，或者見人才交錢，而竟需如此隱密行之？況以手槍一把及子彈三十發之
    重量，又用紙盒裝，亦難與金錢聯想，是被告戊○○縱未打開來看，亦當心裡有
    數而知是何物品。惟查，被告戊○○關於丙○○要出借手槍給綽號「國兄」之事
    ，既未親身與聞，且其到「德安宮」亦未見到「國兄」其人，並未親自交貨，而
    是藏放在「德安宮」後即走人，是其所為只是幫忙丙○○「運送」而已，關於「
    出借」構成要件之行為，戊○○似尚未參與，所為僅止於幫助而已（起訴書第三
    頁倒數第二、三行亦認被告戊○○係基於幫助丙○○之犯意），是被告戊○○雖
    尚非可遽認為共同正犯，但仍應以幫助犯論擬。
三、訊據上訴人即被告丁○○、甲○○則對於右揭犯行，坦承不諱，且與同案被告丙○○所述互核相符，並經證人高崇勝於原審審理時證述明確（詳原審九十一年十
    二月六日訊問筆錄），堪信渠等自白與事實相符，此外，復有照片、警繪現場圖
    、監聽譯文及通聯紀錄在卷可按，而前開查獲之烏茲衝鋒槍一支（含彈匣二個，
    槍枝管制編號：0000000000），以色列ＩＭＩ廠製Ｍｉｎｉ─Ｕｚｉ
    型口徑九ｍｍ之制式衝鋒槍，槍號為「２０９９９４」，槍管內具四條右旋來復
    線，機械性能良好，認具殺傷力，制式手槍一支（含彈匣二個，槍枝管制編號：
    0000000000），係巴西ＴＡＵＲＳ廠製ＰＴ九二ＡＦ型口徑九ｍｍ之
    制式半自動手槍，槍號為「ＴＵＥ一四八一六七」，槍管內具六條右旋來復線，
    機械性能良好，認具殺傷力；另子彈一百零三顆，均係口徑九ｍｍ制式子彈，認
    均具殺傷力，有內政部警政署刑事警察局九十一年七月十八日刑鑑字第０九一０
    一六０七０六號鑑驗通知書乙紙在卷為憑，足見被告丙○○等人販賣、出借者確
    為制式烏茲衝鋒槍、制式手槍及子彈無訛。綜上，本件事證已臻明確，被告丙○○、戊○○、丁○○、甲○○犯行均堪認定，應予依法論科。
四、
（一）核被告丙○○所為，係犯槍砲彈藥刀械管制條例第七條第二項之未經許可出借
      手槍罪、同條例第十二條第二項之未經許可出借子彈罪、同條例第七條第一項
      之未經許可販賣衝鋒槍、手槍罪、同條例第十二條第一項之未經許可販賣子彈
      罪；被告未經許可出借手槍與未經許可出借子彈間、未經許可販賣衝鋒槍、手
      槍與未經許可販賣子彈間，分別為一行為同時觸犯二罪名，為想像競合犯，應
      從一重之未經許可出借手槍罪、未經許可販賣衝鋒槍、手槍罪處斷。其持有部
      分，為出借或販賣之重罪所吸收，不另論罪。又被告丙○○與綽號「阿清」、
      「發仔」間，就未經許可販賣衝鋒槍及手槍罪間，互有犯意聯絡及行為分擔，
      為共同正犯。被告丙○○所犯上開二罪間，犯意各別，構成要件互異，應分論
      併罰。起訴書雖稱被告丙○○於九十一年六月上旬某日傍晚，受綽號「發仔」
      成年男子之託，寄藏該巴西ＴＡＵＲＳ廠製ＰＴ九二ＡＦ型口徑九ｍｍ之制式
      手槍一支及子彈三十顆予其位於台北縣蘆洲市○○街三一三巷六弄五號住處云
      云。惟查，訊據被告丙○○否認寄藏，辯稱：是「國兄」向伊借槍，伊才向別
      人借來，才放一、二天而已；經查，起訴書所謂被告丙○○受綽號「發仔」成
      年男子之託，寄藏該巴西ＴＡＵＲＳ廠製ＰＴ九二ＡＦ型口徑九ｍｍ之制式手
      槍一支及子彈一事，除據被告丙○○警訊自白以外，並無任何證據可資證明，
      而綽號「發仔」其人亦無從查考，是否確有其事，或槍彈原即係丙○○自己持
      有，不無可疑，惟參諸被告丙○○可以自主將該手槍出借給「國兄」，顯見被
      告丙○○對該槍彈似有相當之自主處分權，如係他人所寄藏者，又係危險物品
      ，應不敢擅專而借人，且據被告丙○○辯稱是因「國兄」要借，才向人借來一
      、二天，亦與「寄藏」目的不符，此外，別無其他積極證據證明被告丙○○是
      因「寄藏」之目的而持有該槍彈，起訴事實認「寄藏」云云，容有誤會，此部
      分應不能證明其犯罪（起訴書所引法條亦認被告丙○○只犯出借手槍罪，並未
      認另犯寄藏手槍罪），因起訴書認係同一事實，爰就此部分不另為無罪之諭知
      。
（二）被告戊○○所為，係犯刑法第三十條槍砲彈藥刀械管制條例第七條第二項之幫
      助未經許可出借手槍罪及同條例第十二條第二項之幫助未經許可出借子彈罪，
      被告以一行為同時觸犯二罪名，為想像競合犯，應從一重之幫助未經許可出借
      手槍罪處斷，又被告戊○○係幫助犯，依刑法第三十條第二項減輕其刑。公訴
      人認被告戊○○與被告丙○○間，為共同正犯，似有誤會，起訴法條應予變更
      。被告戊○○前於八十五年間，因殺人未遂案件，經法院判處有期徒刑二年六
      月，於八十六年三月三日發監執行，八十八年七月十九日執行完畢，有本院被
      告全國前案紀錄表在卷可參，五年以內再犯有期徒刑以上之刑，為累犯，應依
      法加重其刑，並先加後減之。
（三）被告丁○○與甲○○所為，均係犯槍砲彈藥刀械管制條例第七條第二項、第五
      項之未經許可出借衝鋒槍及手槍未遂罪、同條例第十二條第二項、第五項之未
      經許可出借子彈未遂罪，被告丁○○與甲○○，以一行為同時觸犯二罪名，為
      想像競合犯，應從一重之未經許可出借衝鋒槍及手槍罪未遂處斷。被告丁○○
      與被告甲○○間，就上開犯行，有犯意聯絡及行為分擔，為共同正犯。又已著
      手於犯罪行為之實行而不遂者，為未遂犯，應按既遂犯之刑減輕之，本件被告
      潘冢祥與甲○○未經許可出借衝鋒槍及手槍未遂罪，應依法減輕其刑。
五、原審對被告丙○○、戊○○予以論科，固非無見，惟查：(一)被告丙○○不能證明
    犯有寄藏手槍子彈罪，已如前述，原判決認其於出借手槍罪外另犯寄藏手槍子彈
    罪，而與出借手槍罪併罰，容有未洽；(二)被告戊○○應係幫助犯，亦如前述，原
    判決以共同正犯論處，亦有未合。被告丙○○、戊○○上訴意旨否認飾卸犯罪雖
    無可取，但原判決既有可議即無可維持，關於丙○○未經許可寄藏手槍、出借手
    槍部分暨戊○○部分即應撤銷改判。爰審酌被告丙○○、戊○○均有犯罪前科，
    素行不良，不知改過遷善，被告丙○○竟出借手槍、子彈等，危害社會治安甚巨
    ，而被告戊○○亦予以幫助，均對他人之生命身體財產安全構成嚴重威脅，及其
    等犯罪後態度等一切情狀，各量處如主文第二、五項所示之刑，併科罰金部分並
    諭知如易服勞役以罰金總額與六個月之日數比例折算。扣案之巴西ＴＡＵＲＳ廠
    製ＰＴ九二ＡＦ型口徑九ｍｍ之制式手槍壹支（含彈匣貳個，槍枝管制編號：0
    00000000５）、口徑九ｍｍ制式子彈拾顆，均屬違禁物，應予宣告沒
    收。
六、關於被告丙○○販賣衝鋒槍及手槍、子彈部分，原審以被告犯罪可以認定，適用
    槍砲彈藥刀械管制條例第七條第一項、第十二條第一項、刑法第十一條前段、第
    二十八條、第五十五條、第四十二條第三項、第三十八條第一項第一款、第二款
    ，並審酌被告丙○○有犯罪前科，素行不良，不知改過遷善，竟販賣衝鋒槍等，
    危害社會治安甚巨，且對他人之生命身體構成威脅，但坦白認錯等一切情狀，量
    處有期徒刑玖年，併科罰金新臺幣陸拾萬元，罰金如易服勞役，以罰金總額與陸
    個月之日數比例折算，並說明扣案之以色列ＩＭＩ廠製Ｍｉｎｉ─Ｕｚｉ型口徑
    九ｍｍ之制式烏茲衝鋒槍壹支（含彈匣貳個，槍枝管制編號：00000000
    00），口徑九ｍｍ制式子彈陸拾參顆（原柒拾參顆，經送鑑試射擊發壹拾顆，
    餘陸拾參顆）均屬違禁物，背於包一個，為共犯「阿清」所有，供本件犯罪所用
    之物，併依刑法第三十八條第一項第一款、第二款之規定宣告沒收之；認事用法
    ，核無不合。上訴意旨仍執前開情詞否認飾卸犯罪而指摘原判決，尚非有理由，
    應予駁回。又此上訴駁回部分與本判決第二項撤銷改判部分所處之刑，應定執行
    有期徒刑拾貳年捌月，併科罰金新台幣柒拾萬元，罰金如易服勞役，以罰金總額
    與陸個月之日數比例折算，沒收部分並如主文第四項所示。
七、被告丁○○與甲○○部分，原審以被告犯罪明確，同此事實認定，而適用槍砲彈
    藥刀械管制條例第七條第二項、第五項、第十二條第二項、第五項，刑法第十一
    條前段、第二十八條、第五十五條、第四十二條第三項、第三十八條第一項第一
    款、第二款（漏引刑法第二十六條前段），並爰審酌被告丁○○有犯罪前科，素
    行不良，不知改過遷善，與甲○○兩人出借制式槍彈予人使用，危害社會治安甚
    巨，且對他人之生命身體構成威脅，但坦白認錯等一切情狀，對被告丁○○處有
    期徒刑肆年，併科罰金新臺幣參拾萬元，對被告甲○○處有期徒刑參年，併科罰
    金新臺幣參拾萬元，並均諭知罰金如易服勞役，以罰金總額與陸個月之日數比例
    折算，並說明另扣案之三萬元、行動電話三具，雖為被告甲○○所有，惟非供本
    件犯罪所用之物，爰不另為沒收之宣告；經核原判快上開認事用法，洵無不合，
    量刑亦無不當。被告兩人上訴意旨徒以請求再予輕判而指摘原判決，非有理由，
    應予駁回。
八、公訴意旨略以：被告乙○○為丙○○之同居人，丙○○在九十一年六月十四日晚
    間八時十五分許，答應出借前開巴西ＴＡＵＲＳ廠製ＰＴ九二ＡＦ型口徑九ｍｍ
    之制式手槍壹支及槍彈給綽號「國兄」之人後，因人不在蘆洲市○○街租屋處，
    即先後於當日晚間八時二十分許及八時三十分許撥打其同居人乙○○及好友戊○○（綽號「黑人」）之0000000000號電話及0000000000號
    電話，請乙○○將其寄藏於家中客廳神桌第二個抽屜內以硬紙盒包裝之前揭手槍
    一支及子彈三十發，交由戊○○送至台北縣五股鄉○○路○段八巷內之「德安宮
    」，乙○○明知前開以硬紙盒包裝之物為槍彈，仍基於幫助丙○○之犯意，於晚
    間八時四十分許在蘆洲市○○街住處，由乙○○將該批槍彈交付戊○○，戊○○
    再於晚間九時許送到五股鄉○○路之「德安宮」交給「國兄」，因認被告乙○○
    涉犯槍砲彈藥刀械管制條例第七條第二項之未經許可出借手槍罪、同條例第十二
    條第二項之未經許可出借子彈罪云云。訊據上訴人即被告乙○○對於右揭時、地
    接獲被告丙○○之電話，要伊至神明桌第二個抽屜拿硬紙盒，並交予待會前去之
    被告戊○○之事實，固坦承不諱，惟辯稱：當天伊與被告丙○○正在吵架，原因
    是由被告戊○○所引起，所以當被告丙○○打電話來叫伊至神明桌第二個抽屜拿
    取硬紙盒時，伊並未去拿亦未看，且因不想與被告戊○○碰面，遂留字條告知硬
    紙盒放置地點，從頭至尾伊均未碰該硬紙盒，亦未打開觀看，實不知盒內裝放何
    物云云。按犯罪事實應依證據認定之，無證據不得認定犯罪事實。又不能證明被
    告犯罪者，應諭知無罪之判決，刑事訴訟法第一百五十四條、第三百零一條第一
    項分別定有明文。又事實之認定，應憑證據，如未能發現相當證據，或證據不足
    以證明，自不能以推測或擬制之方法，為裁判之基礎（最高法院四十年台上字第
    八六號判例參照）。而所謂證據，係指足以證明被告確有犯罪行為之積極證據而
    言，該項證據須適於為被告犯罪之證明者，始得採為斷罪之資料（參照最高法院
    六十九年臺上字第四九一三號判例）。又認定不利於被告之事實，須依積極證據
    ，苟積極證據不足為不利於被告事實之認定時，即應為有利於被告之認定，更不
    必有何有利之證據，最高法院亦著有三十年上字第八一六號判例可資參照。經查
    ：(一)被告乙○○始終堅詞否認知情抽屜紙盒內置放槍彈，查本案被告乙○○究竟
    是否知情槍彈之事，厥應以警方最初之監聽錄音內容為斷，以判定其是否知情；
    經本院於言詞辯論期日當庭勘驗警方對同案被告丙○○與乙○○之監聽錄音內容
    ，兩人對話不過幾句話，短短數十秒而已，內容不外是丙○○稱：「那個．．．
    什麼．．．神明桌的第二個抽屜，有無喔？」、被告乙○○稱：「要拿去那裡？
    」，被告丙○○稱：「有個紙盒你有沒有看到。」、被告乙○○稱：「有。」、
    被告丙○○稱：「有一個紙包在裡面那款那個，我等一下叫黑人回去拿到阿國那
    」，乙○○稱：「喔，好。」此有被告辯護人所製正確之監聽電話譯文詳如原審
    卷第一八五頁所示，並經本院勘驗明確與該第一八五頁所示內容相符。查該通電
    話對話中，被告丙○○並無一言提及手槍或子彈之字眼，乙○○亦無一語問及紙
    盒內為何物，只問「要拿去那裡？」，另外，被告丙○○亦未叫乙○○將紙盒「
    拆開」，警方所製監聽電話譯文內載：「有一個那個拆開，沒關係」云云，與本
    院勘驗內容不符，該警方所製監聽電話譯文「有一個那個拆開，沒關係」一語顯
    有錯誤，不足憑採。矧丙○○既要綽號「黑人」之戊○○等一下就過去拿紙盒，
    隨即要轉交「阿國」，衡情論理應係原封不動拿取方是，豈有反叫乙○○將紙盒
    「拆開」之理，況亦無任何「拆開」之必要，是被告丙○○殊無可能叫乙○○將
    紙盒「拆開」，而本院勘驗監聽之錄音內容亦確無「拆開」一語，原判決認被告
    乙○○經過丙○○之許可將紙盒打開來看云云，顯有誤會，並與事實不符。茲被
    告丙○○在該通電話對話中既無一言提及手槍或子彈，乙○○亦無一語問紙盒內
    為何物，只問「要拿去那裡？」，此外丙○○亦未叫乙○○將紙盒「拆開」來看
    ，則依現有卷證資料，實無任何證據顯示被告乙○○知情紙盒內所裝為槍彈，其
    辯稱不知情，尚非不可採。雖同案被告丙○○同年七月十七日警詢時稱：「我有
    打電話給乙○○，要她將我藏在家裡神明桌第二個抽屜內之一把手槍（放在紙盒
    裡）等下交給戊○○，並交待乙○○，戊○○前去取槍時，要將該槍帶去給阿國
    。」（詳九十一年度偵字第三四九八號第五十、七十五頁），查該筆錄不過係丙○○向警員表示在家裡神明桌第二個抽屜內要拿什麼東西給阿國而已（因事後已
    知是手槍，故警員筆錄予以直接記明手槍，以表示是什麼物品），並非謂當初打
    電話給乙○○時有對乙○○明言告知手槍，況據本院於言詞辯論期日當庭勘驗警
    方對被告丙○○之訊問錄影帶，雖聽不甚清楚，丙○○似亦無上述「手槍」之語
    ，況根據警方對被告丙○○與乙○○之監聽錄音內容，當初並無一言提及手槍或
    子彈，已如前述，自應以最初之電話對話內容為準，警訊筆錄記載「手槍」，或
    為警員自己贅加，或為丙○○事後之言，既非最初之電話對話內容所有，自不足
    為憑。再者，被告乙○○辯稱其亦未親交紙盒給戊○○，只是留字條指示戊○○
    而已，並經戊○○陳明屬實，則被告乙○○既不知情槍彈之事，又未碰觸或拿取
    該紙盒，更無所謂「拆開」之舉，該紙盒是同案被告戊○○自行到神明桌抽屜內
    取走，被告乙○○毫未參與出借手槍之構成要件行為，亦無幫助之意思或加工行
    為，其他亦查無任何證據證明其確屬知情，依前揭判例意旨，既未能發現相當證
    據，依現有證據亦不足以證明，自不能以推測或擬制之方法，為裁判之基礎，而
    積極證據既不足為不利於被告事實之認定，即應為有利於被告之認定，更不必有
    何有利之證據。按刑事訴訟法第一百六十一條第一項規定：檢察官就被告犯罪事
    實，應負舉證責任，並指出證明之方法。對於其所訴之被告犯罪事實，應負提出
    證據及說服之實質舉證責任，倘所提出之證據，不足為被告有罪之積極證明，或
    其闡明之證明方法，無從說服法官以形成被告有罪之心證，基於無罪推定之原則
    ，自應為被告無罪判決之諭知。本件綜上所述，本院尚無法形成被告有罪之心證
    ，應認不能證明被告乙○○犯罪。原審未詳研求，遽為被告乙○○有罪之判決，
    容有可議，被告乙○○上訴否認犯罪而指摘原判決不當，為有理由，原判決關於
    其部分既有可議而無可維持，應予撤銷改判，另諭知被告乙○○無罪。
據上論斷，應依刑事訴訟法第三百六十八條、第三百六十九條第一項前段、第三百六
十四條、第二百九十九條第一項前段、第三百條、第三百零一條第一項，槍砲彈藥刀
械管制條例第七條第二項、第十二條第二項、刑法第十一條前段、第二十八條、第三
十條、第四十七條、第五十五條、第五十一條第五款、第四十二條第三項、第三十八
條第一項第一款、第二款，判決如主文。
本案經檢察官林炳雄到庭執行職務。
中      華      民      國    九十二    年     十二     月     十二     日
                              臺灣高等法院刑事第十二庭
                                  審判長法  官  劉  景  星
                                        法  官  陳  博  志
                                        法  官  陳  志  洋
右正本證明與原本無異。
如不服本判決，應於收受送達後十日內向本院提出上訴書狀，其未敘述上訴之理由者
並得於提起上訴後十日內向本院補提理由書（均須按他造當事人之人數附繕本）。
                                        書記官  蔡  佩  珊
中      華      民      國    九十二    年     十二     月     十七     日
附錄：本案論罪科刑法條全文
槍砲彈藥刀械管制條例第七條：
未經許可，製造、販賣或運輸火砲、肩射武器、機關槍、衝鋒槍、卡柄槍、自動步槍
、普通步槍、馬槍、手槍或各類砲彈、炸彈、爆製物者，處死刑、無期徒刑或七年以
上有期徒刑；處徒刑者，併科新臺幣三千萬元以下罰金。
未經許可，轉讓、出租或出借前項所列槍砲、彈藥者，處無期徒刑或五年以上有期徒
刑，併科新臺幣一千萬元以下罰金。
意圖供自己或他人犯罪之用，而犯前二項之罪者，處死刑或無期徒刑；處徒刑者，併
科新臺幣五千萬元以下罰金。
未經許可，持有、寄藏或意圖販賣而陳列第一項所列槍砲、彈藥者，處五年以上有期
徒刑，併科新臺幣一千萬元以下罰金。
第一項至第三項之未遂犯罰之。
槍砲彈藥刀械管制條例第十二條：
未經許可，製造、販賣或運輸子彈者，處一年以上七年以下有期徒刑，併科新臺幣五
百萬元以下罰金。
未經許可，轉讓、出租或出借子彈者，處六月以上五年以下有期徒刑，併科新臺幣三
百萬元以下罰金。
意圖供自己或他人犯罪之用，而犯前二項之罪者，處三年以上十年以下有期徒刑，併
科新臺幣七百萬元以下罰金。
未經許可，持有、寄藏或意圖販賣而陳列子彈者，處五年以下有期徒刑，併科新臺幣
三百萬元以下罰金。
第一項至第三項之未遂犯罰之。


司法院資訊處製作；財團法人民間司法改革基金會備份。
